【裁判字號】    99,易,889
【裁判日期】    991122
【裁判案由】    詐欺
【裁判全文】
臺灣臺北地方法院刑事判決               99年度易字第889號
公  訴  人  臺灣臺北地方法院檢察署檢察官
被      告  乙○○
選任辯護人  毛英富律師
上列被告因詐欺案件，經檢察官聲請以簡易判決處刑（99年度偵
字第2645號），暨移送併案審理（臺灣士林地方法院檢察署99年
度偵字第12305 號），本院認本件不宜依簡易判決處刑，改依通
常程序審理，因被告於準備程序中，就被訴事實為有罪之陳述，
經本院合議庭裁定由受命法官獨任行簡式審判程序，判決如下：
    主    文
乙○○幫助共同意圖為自己不法之所有，以詐術使人將本人之物
交付，處拘役伍拾日，如易科罰金，以新臺幣壹仟元折算壹日。
緩刑年。
    事    實
一、乙○○明知社會上詐騙案件層出不窮，並依一般社會生活之
    通常經驗，可預見將自己之銀行帳戶存摺、金融卡併密碼等
    物品交付他人使用，將遭詐騙集團利用作為人頭帳戶，便利
    詐騙集團成員得多次詐使不特定之被騙民眾將款項匯入該人
    頭帳戶並提領，達到詐騙集團成員隱匿身分之效果而增加查
    緝困難。竟仍基於幫助詐騙集團共同意圖為自己不法之所有
    ，以詐術使人將本人或第三人之物交付之不確定故意，於民
    國98年10月8日至翌月9日間某日，在不詳地點，將其所申辦
    如附表一所示之帳戶金融卡及密碼，一併交付與屬詐騙集團
    一份子，和詐騙集團成員間有詐欺犯意聯絡、行為分擔的真
    實年籍、姓名均不詳之成年人。之後，該等詐騙集團成員旋
    共同基於前開詐欺犯意聯絡，推由真實姓名、年籍均不詳之
    成年成員，利用乙○○所提供如附表一所示帳戶，為附表二
    所示詐騙行為（被害人、被詐騙時間、施用之詐術、被害人
    匯款時間、匯款金額、匯入帳戶等，均詳如附表二所載）。
    嗣因丁○○、甲○○、丙○○發覺有異，始知遭騙，經報警
    後循線查知上情。
二、案經臺北市政府警察局松山分局移送臺灣臺北地方法院檢察
    署檢察官偵查後聲請以簡易判決處刑；暨經臺北市政府警察
    局南港分局報告臺灣士林地方法院檢察署檢察官偵查後移送
    本院併案審理。本院認本件不宜依簡易判決處刑，改依通常
    程序審理，因乙○○於準備程序中，就被訴事實為有罪之陳
    述，經本院合議庭裁定由受命法官獨任行簡式審判程序。
    理    由
壹、程序方面：
    本件被告乙○○所犯係死刑、無期徒刑、最輕本刑為3 年以
    上有期徒刑以外之罪，其於準備程序中，就前揭被訴事實為
    有罪之陳述，經法官告知簡式審判程序之旨，並聽取其與公
    訴人之意見後，本院認無不得或不宜改依簡式審判程序進行
    之處，爰依刑事訴訟法第273條之1第1項之規定，裁定本件
    行簡式審判程序，是本件之證據調查，依刑事訴訟法第273
    條之2規定，不受同法第159條第1項、第161條之2、第161條
    之3、第163條之1及第164條至第170條規定之限制，先予敘
    明。
貳、實體方面：
一、訊據被告乙○○對於上揭犯罪事實均坦承不諱（參本院卷二
    第21頁反面、第36頁反面），核與被害人丁○○、甲○○、
    丙○○於警詢中之指述相符（詳臺灣臺北地方法院檢察署99
    年度偵字第2645號卷《下稱北偵卷》第4頁至第5頁，臺灣士
    林地方法院檢察署99年度偵字第2696號卷《下稱士偵卷》第
    16頁至第20頁），且有通聯調閱查詢單、第一商業銀行松山
    分行98年12月2日一松山字第00217號函及所附000-00-00000
    0 號帳戶明細表、開戶印鑑卡及被告舊式身分證影本、高雄
    市政府警察局鼓山分局新濱派出所受理本件刑事案件相關資
    料、第一銀行交易明細單、第一商業銀行松山分行99年5月1
    7日一松山字第00098號函及所附000-00-000000 號帳戶交易
    明細表、被告國泰世華商業銀行帳戶開戶資料、交易明細及
    存簿交易明細、臺中縣警察局豐原分局潭北派出所受理本件
    刑事案件相關資料、台新銀行交易明細單、臺北市政府警察
    局文山第一分局復興派出所受理本件刑事案件相關資料、華
    南銀行交易明細單附卷可稽（見北偵卷第15頁至第28頁、第
    30頁至第35頁，本院卷一第29頁至第44頁，士偵卷第30頁至
    第34頁、第24頁至第29頁、第54頁至第57頁、第46頁至第51
    頁），是被告上開任意性自白，核與事實相符，應堪採信。
    本案事證明確，被告犯行堪以認定，應予依法論科。
二、按刑法上之幫助犯，係對於犯罪與正犯有共同之認識，而以
    幫助之意思，對於正犯資以助力，而未參與實施犯罪之行為
    者而言（最高法院75年度台上字第1509號、84年度台上字第
    5998號、88年度台上字第1270號判決意旨參照）。因此，如
    未參與實施犯罪構成要件之行為，而係出於幫助之意思提供
    助力，即屬幫助犯。被告提供其所申辦如附表一所示帳戶之
    之金融卡及密碼予他人使用，使詐欺集團向被害人詐騙財物
    後，得以使用被告上開帳戶為匯款工具，致被害人丁○○、
    甲○○、丙○○匯款至被告帳戶內，顯係參與詐欺取財構成
    要件以外之行為，而對該詐騙集團遂行詐欺取財犯行資以助
    力。是核被告所為，係犯刑法第30條第1 項前段、第28條、
    第339條第1項之幫助共同詐欺取財罪。又被告係幫助他人犯
    前開之罪，應依刑法第30條第2 項之規定，按正犯之刑減輕
    之。另被告係以一個提供上開2 個金融帳戶之幫助行為，幫
    助他人向被害人數人詐騙，屬以一行為觸犯數罪名者，為想
    像競合犯，應依刑法第55條規定從一重處斷。再公訴人聲請
    簡易判決處刑所載犯罪事實雖未敘及如附表二編號2.3.所示
    之事實，然該部分事實與公訴人起訴之犯罪事實既具有想像
    競合之裁判上一罪關係，應為起訴效力所及，且經臺灣士林
    地方法院檢察署檢察官以99年度偵字第12305 號移送併辦意
    旨書移送併辦，本院自應併予審究。爰審酌被告提供帳戶幫
    助他人犯罪，致使真正犯罪者難以被查獲，助長詐欺犯罪風
    氣猖獗，破壞社會治安及金融秩序甚鉅，本應予以嚴懲，惟
    無證據證明被告已取得對價，被告亦未直接參與詐欺取財犯
    行，且被告於本院審理時坦承犯行，頗知悔悟，並與被害人
    丁○○、甲○○、丙○○達成和解，及賠償上開被害人所受
    損失，與取得渠等之諒解，暨同意予被告緩刑，而公訴檢察
    官亦當庭表示同意給予被告緩刑之宣告等情（見本院卷二第
    33頁、第41頁反面、第50頁至第59頁反面），並衡諸其犯罪
    之動機、目的、手段、生活狀況、品行、智識程度、被害人
    受騙金額等一切情狀，量處如主文所示之刑，並諭知易科罰
    金之折算標準，以示懲儆。末查，被告前未曾因故意犯罪受
    有期徒刑以上刑之宣告，此有臺灣高等法院被告前案紀錄表
    在卷可稽（見本院卷二第8 頁、第63頁），且被告對犯行自
    白不諱，並與被害人達成和解，而被告經此偵審程序及刑罰
    宣告之教訓後，當已知所警惕，信無再犯之虞，本院斟酌一
    切情事，認所宣告之刑，以暫不執行為當，爰併予宣告緩刑
    3 年，以啟自新。
據上論斷，應依刑事訴訟法第452條、第284條之1、第273條之1
第1項、第299條第1項前段，刑法第30條第1項前段、第2項、第
28條、第339條第1項、第55條、第41條第1項前段、第74條第1項
第1款，刑法施行法第1條之1，判決如主文。
本案經檢察官吳曉婷到庭執行職務。
中    華    民    國    99    年    11    月    22    日
                        刑事第十庭法  官  周玉琦
以上正本證明與原本無異。
如不服本判決應於收受送達後10日內向本院提出上訴書狀，並應
敘述具體理由；其未敘述上訴理由者，應於上訴期間屆滿後20日
內向本院補提理由書（均須按他造當事人之人數附繕本）「切勿
逕送上級法院」。
中    華    民    國    99    年    11    月    22    日
                                  書記官  謝貽婷
附錄本案論罪法條全文：
中華民國刑法第339條
（普通詐欺罪）
意圖為自己或第三人不法之所有，以詐術使人將本人或第三人之
物交付者，處5年以下有期徒刑、拘役或科或併科1千元以下罰金
。
以前項方法得財產上不法之利益或使第三人得之者，亦同。
前二項之未遂犯罰之。
附表一：
┌──┬──────┬──────┬────┬─────────┐
│編號│申辦日期    │金融機構名稱│ 戶  名 │帳號              │
│    │（民國）    │            │        │                  │
├──┼──────┼──────┼────┼─────────┤
│1.  │91年4月18日 │第一商業銀行│乙○○  │000-00-000000號   │
│    │            │股份有限公司│        │                  │
│    │            │松山分行    │        │                  │
├──┼──────┼──────┼────┼─────────┤
│2.  │97年5月2日  │國泰世華商業│乙○○  │000-00-000000-0號 │
│    │            │銀行股份有限│        │                  │
│    │            │公司南港分行│        │                  │
└──┴──────┴──────┴────┴─────────┘
附表二：
┌──┬───┬─────────┬────────────────┐
│編號│被害人│被詐騙時間（民國）│遭詐騙之經過                    │
├──┼───┼─────────┼────────────────┤
│1.  │丁○○│98年11月6日       │詐騙集團推由真實姓名、年籍均不詳│
│    │      │                  │之成年女子，於98年11月6日晚間7時│
│    │      │                  │許，以電話佯稱：其為丁○○先前之│
│    │      │                  │雅虎奇摩賣家，因丁○○網路購物付│
│    │      │                  │款方式有誤需而需辦理退費，其已聯│
│    │      │                  │絡郵局人員與丁○○確認云云；於5 │
│    │      │                  │分鐘後，復由真實姓名、年籍均不詳│
│    │      │                  │，自稱為郵局「陳主任」之成年男子│
│    │      │                  │，以電話要求丁○○至附近郵局操作│
│    │      │                  │退費，致丁○○陷於錯誤，而依其指│
│    │      │                  │示於同日晚間8 時38分，在高雄市苓│
│    │      │                  │雅區○○路○路某處之第一銀行自動│
│    │      │                  │存款機，將自郵局提領之現金新臺幣│
│    │      │                  │（下同）3萬2,000元存至乙○○如附│
│    │      │                  │表一編號1.所示帳戶，並旋即為詐欺│
│    │      │                  │集團成員領走。                  │
├──┼───┼─────────┼────────────────┤
│2.  │丙○○│98年11月9日       │詐騙集團推由真實姓名、年籍均不詳│
│    │      │                  │，化名為「小珊」之成年女子，於98│
│    │      │                  │年11月9日中午12時許，透過網際網 │
│    │      │                  │路在「愛情公寓」網站向丙○○謊稱│
│    │      │                  │同意援交，但需確認丙○○是否有足│
│    │      │                  │夠金額付款云云，致丙○○陷於錯誤│
│    │      │                  │，於同日晚間8時59分許，至臺中市 │
│    │      │                  │北屯區○○路○段709號全家便利商店│
│    │      │                  │台新銀行自動櫃員機匯款7,053元至 │
│    │      │                  │乙○○如附表一編號2.所示之帳戶，│
│    │      │                  │嗣該款項旋遭該詐騙集團成員提領一│
│    │      │                  │空。                            │
├──┼───┼─────────┼────────────────┤
│3.  │甲○○│98年11月9日       │詐騙集團推由真實姓名、年籍均不詳│
│    │      │                  │之成年男子，於98年11月9日晚間9時│
│    │      │                  │30分許，以電話自稱係奇摩網路賣家│
│    │      │                  │，且訛稱因網路購物匯款程序有誤，│
│    │      │                  │致將定期重複扣款，要求甲○○依其│
│    │      │                  │指示操作自動提款機，甲○○因而陷│
│    │      │                  │於錯誤，於同日晚間10時14分許，匯│
│    │      │                  │款7,060元至乙○○如附表一編號2. │
│    │      │                  │所示之帳戶，嗣該款項旋遭該詐騙集│
│    │      │                  │團成員提領一空。                │
└──┴───┴─────────┴────────────────┘

司法院資訊處製作；財團法人民間司法改革基金會備份。
